【裁判字號】    98,訴,141
【裁判日期】    981028
【裁判案由】    損害賠償
【裁判全文】
臺灣雲林地方法院民事判決               98年度訴字第141號
原        告  甲○○
兼訴訟代理人  丁○○
被        告  丙○○
上列當事人間請求損害賠償事件，本院於民國98年10月14日言詞
辯論終結，判決如下：
    主  文
被告應給付原告甲○○新臺幣貳仟柒佰伍拾玖元、給付原告丁○
○新臺幣柒萬玖仟壹佰柒拾元。
原告其餘之訴駁回。
訴訟費用關於原告甲○○部分由被告負擔百分之一，餘由原告甲
○○負擔；關於原告丁○○部分由被告負擔百分之十三，餘由原
告丁○○負擔。
本判決得假執行。
原告其餘假執行之聲請駁回。
    事實及理由
一、原告主張：
  (一)、原告丁○○所有坐落雲林縣斗六市○○段166 地號土地及
      其上門牌號碼雲林縣斗六市○○街60巷22號之三層樓房屋
      1 棟（含同段1278建號建物及增建部分），前遭鈞院查封
      拍賣，由被告以其子劉信良名義拍定取得，並於民國（下
      同）96年9 月7 日執行點交完畢。詎被告明知與福德街60
      巷22號房屋相鄰之三層樓未保存登記建物（下稱系爭建物
      ）為原告丁○○所有，並非其拍定取得之不動產，亦未經
      執行點交，竟於96年9 月27日委請訴外人即萬通鎖匙商行
      負責人戴美惠更換系爭建物一樓鐵捲門開關之遙控器，繼
      於同年12月9 日僱請工人在該建物內其所認為之林頭段16
      6 、167 之2 地號土地界線，搭建二道木板隔間牆，使得
      原告甲○○無法使用其所有之167 之2 地號土地，從97年
      至今，所受損失約新臺幣（下同）500,000 元。原告丁○
      ○因無法使用系爭建物，從96年9 月7 日起至98年6 月24
      日止，期間長達1 年10個月又18日，每月租金以10,000元
      計算，合計損失相當於租金之金額為226,000 元，另需僱
      工搬運內部物品支出搬運費50,000元，原告遺失T5、TS輕
      鋼架1 組5,000 元，T5、TS山型1 組3,000 元，又被告破
      壞放置材料架構價值10,000元，且被告將原告丁○○放置
      在一樓之家具及物品清空、丟棄，並將冷氣機之遮陽板毀
      損，修復需支出1,000 元，以上合計損失之金額為295,00
      0 元，加上刑事庭97年7 月10日勘驗現場時所記載遺失之
      物品，原告損失金額為600,000 元。為此，依據侵權行為
      之法律關係，請求被告賠償損害，並聲明：被告應給付原
      告甲○○500,000 元，給付原告丁○○600,000 元；原告
      願供擔保，請准予宣告假執行。
  (二)、對被告抗辯之陳述：
    1.被告說如果他停在房子內的車子遺失的話，要找我負責，
      所以我不敢收被告要交還的鑰匙。
    2.雖然系爭建物沒有樓梯，但原告丁○○可以作樓梯通往二
      、三樓，所以二、三樓仍可使用。
    3.刑事庭履勘現場時發現原告丁○○放在系爭建物內的物品
      確有遺失及毀損之情形，因為原告丁○○無法進入該建物
      內，所以就是被告所為。
二、被告答辯：
  (一)、被告是在強制執行點交時，經執行法官及書記官命令被告
      搬動，被告才搬，其餘物品均係原告自己搬走。
  (二)、因系爭建物玻璃有破損，蟲及老鼠跑到隔壁房子，被告才
      會用木板隔間，於刑事偵查時，就已將隔間拆除。
  (三)、被告在刑事庭開庭時，就表示要將一樓鐵捲門之遙控器交
      給原告丁○○，之後也到雲林縣斗六市調解委員會調解3
      次，被告每次都要將遙控器交還原告丁○○，但原告丁○
      ○都不收。
  (四)、系爭建物一樓無法居住，因為坐落之167 之2 地號土地為
      農地，不能申請水電。二、三樓部分至今仍放置原告之物
      品，為何要由被告支付租金？至於原告甲○○所有之167
      之2 地號土地是原告丁○○在使用，被告並未占用其任何
      地方。
  (四)、答辯之聲明：原告之訴駁回。
三、兩造不爭執之事實：
  (一)、本院97年度易字第385號刑事判決所認定之事實。
  (二)、被告於96年9 月27日將系爭建物一樓鐵捲門之遙控器更換
      ，於96年12月9 日以木板將如刑事判決所示之區域隔間，
      於97年5 月13日將上開木板拆除。
  (三)、被告於97年9 月16日在雲林縣斗六市調解委員會調解時，
      即表明要將鐵捲門之遙控器交還原告丁○○，但原告丁○
      ○未收。
  (四)、上開刑事案件97年7 月10日履勘現場時所記載之勘驗筆錄
      內容。
  (五)、被告購買之福德街60巷22號房屋與系爭建物相通，只有一
      個樓梯，樓梯在22號建物內，所以原告丁○○無法至系爭
      建物之二、三樓。
  (六)、系爭建物全棟每月租金同意以7,000 元計算。
四、得心證之理由：
  (一)、原告丁○○主張系爭建物為其所有，被告以其子劉信良名
      義所拍定取得之不動產，並未包括系爭建物在內，被告竟
      於96年9 月27日委請他人將系爭建物一樓鐵捲門之遙控器
      更換之事實，為被告所不爭執。且被告因本件竊佔案件被
      判處有期徒刑3 個月確定，亦經本院依職權調取本院97年
      度易字第385 號刑事卷查明屬實，有上開刑事判決在卷足
      稽（見本院卷第11-14 頁），原告主張之此部分事實自屬
      可信。惟原告主張其等因被告更換遙控器之行為，導致原
      告甲○○無法使用系爭建物坐落之167 之2 地號土地、原
      告丁○○無使用系爭建物全部，原告丁○○另主張被告毀
      損其建物之結構，並毀損丟棄其放置在系爭建物內之物品
      等情，為被告所否認，而以前詞抗辯。是本件所應審究之
      爭點為：被告擅自變換鐵捲門遙控器之行為，是否造成原
      告甲○○無法使用167 之2 地號土地而受有損失？是否造
      成原告丁○○無法使用系爭建物而受有損失？如是，原告
      二人得請求賠償之金額為何？原告丁○○所指稱之建物結
      構受損、物品遺失與毀損等，是否被告所為？如是，原告
      丁○○得請求賠償之金額為何？分別論述如下。
  (二)、有關原告無法使用系爭建物及其坐落之土地部分：
    1.查，系爭建物一樓除前面有鐵捲門外，左側另有二個鐵門
      ，更換遙控器後左側鐵門即遭被告從內將暗鎖鎖住，無法
      從外面進入等情，業經刑事案件審理時至現場履勘屬實（
      見本院卷第55頁），可見原告丁○○確因此而無法進入系
      爭建物內，其陳稱被告將鐵捲門之遙控器更換，造成其無
      法使用系爭建物，尚非無據。而原告丁○○於開庭時陳稱
      ：點交時其在場，被告要求原告丁○○應於1 星期內將所
      有物品搬走，所以原告丁○○在1 個星期內就將東西搬走
      ，之後就未再進入系爭建物等語（見本院卷第79頁背面）
      ，由此可知原告丁○○於點交後就未住在系爭建物內，被
      告更換遙控器之行為，只是造成原告丁○○無法自己或出
      租他人使用系爭建物，而受有相當於租金收入之損失，並
      非造成原告丁○○需另覓居住處所而有其所稱需支出搬家
      費之必要。又系爭建物坐落於林頭段166 、167 之2 、14
      3 、144 、168 地號土地上，占用167 之2 地號土地之面
      積為34平方公尺，亦經刑事案件審理時至現場測量明確，
      有複丈成果圖附於刑事判決可明（見本院卷第14頁），準
      此亦足證原告甲○○受有無法使用土地之損害。
    2.被告陳稱其於97年9 月16日在雲林縣斗六市調解委員會調
      解時，即表示要將鐵捲門之遙控器交還原告丁○○，但原
      告丁○○不收之事實，為原告丁○○所不爭執，並經證人
      即調解委員乙○○到院結證屬實，有聲請調解書及調解案
      件簽到簿附卷足憑（見本院卷第43、46、47頁）。可見，
      97年9 月16日以後原告二人無法使用系爭建物及土地之損
      害，是原告丁○○拒收遙控器所致，該部分損害自不得向
      被告請求。原告丁○○雖以被告表示其放在福德街60巷22
      號房屋內之物品如有遺失，要原告丁○○負責，所以不敢
      收受遙控器等語置辯，然原告丁○○於取得遙控器進入系
      爭建物後，其得以磚塊水泥、木板或鋼板等物將系爭建物
      與相鄰之22號房屋相隔，如此即可避免被告所指之情況發
      生，原告丁○○不積極設法解決，而放任損害繼續發生，
      自不能解免其應負將損害擴大之責任。從而，原告請求被
      告給付其二人自96年9 月27日起至97年9 月16日止，因無
      法使用系爭建物及167 之2 地號土地而受有相當於租金之
      損害，洵屬有據，應予准許。逾上開時間所發生之損害，
      則應由原告丁○○負擔。
    3.按城市地方房屋之租金，以不超過土地及其建築物申報總
      價年息百分之十為限，土地法第97條第1 項定有明文。所
      謂土地及建築物之總價額，土地價額依法定地價，土地之
      法定地價，係土地所有權人依土地法所申報之地價而言，
      土地法施行法第25條及土地法第148 條復有規定。而基地
      租金之數額，除以基地申報地價為基礎外，尚須斟酌基地
      之位置，工商業繁榮之程度，承租人利用基地之經濟價值
      及所受利益等項，並與鄰地租金相比較，以為決定，並非
      必達申報總地價年息百分之十最高額，最高法院亦著有68
      年度台上字第3071號判例足參。經查，系爭建物每月租金
      兩造同意以7,000 元計算，該租金包含土地及建物在內，
      則自96年9 月27日起至97年9 月16日止，因無法使用系爭
      建物及土地而受有相當於租金之損害金額為81,929元（計
      算式：7,000 ×12×356 ÷365 ＝81,928.77 ，元以下四
      捨五入）。而有關土地部分，本院審酌167 之2 地號土地
      坐落於福德街旁，在斗六市○○路○巷道內，附近有國小
      、住宅、游泳池及農田等，但無郵局、商店及市場，大致
      為一單純住宅區，生活機能尚可，業經本院會同兩造勘驗
      現場屬實（見本院卷第94頁），認為該土地之租金以按申
      報地價百分之八計算，較為合理適當。又該土地96年1 月
      至今之申報地價為每平方公尺1,040 元，復有雲林縣斗六
      地政事務所98年10月21日斗地二字第0980007903號函及檢
      附之地價公務用謄本在卷可按（見本院卷第107-108 頁）
      。依此計算，自96年9 月27日起至97年9 月16日止，原告
      甲○○得請求相當於租金之損害金額為2,759 元（計算式
      ：1,040 ×34×8%×356 ÷365 ＝2,759.05，元以下四捨
      五入），扣除土地之租金部分，原告丁○○得請求系爭建
      物之損害賠償金額為79,170元（計算式：81,929－2,75 9
      ＝79,170）。
    4.又系爭建物與被告購買之福德街60巷22號房屋相通，只有
      一個樓梯，樓梯在22號建物內，縱被告未更換遙控器，點
      交後原告丁○○亦無法正常使用系爭建物之二、三樓，固
      為原告丁○○所不爭執，但原告丁○○陳稱其於點交後得
      自行於系爭建物一樓興建樓梯通往二、三樓，並非全然不
      可行，故不得僅因更換遙控器時系爭建物無樓梯可通往該
      建物之二、三樓，即認原告丁○○無法使用系爭建物之範
      圍只有該建物一樓而不及於二、三樓。被告雖另辯稱系爭
      建物一樓無法居住，因為坐落之167 之2 地號土地為農地
      ，不能申請水電；二、三樓部分至今仍放置原告之物品，
      為何要由被告支付租金等語，惟查167 之2 地號土地是否
      得建造房屋、申請水電，乃有關系爭建物可否領得建造、
      使用執照辦理所有權登記之問題，與本件應審究是否造成
      原告二人無法使用系爭建物及土地而受有損失之待證事實
      無關，故被告此部分辯解，尚非可採。另本院認定本件應
      由被告負損害賠償責任之期間為96年9 月27日起至97年9
      月16日止，該段期間係因被告擅自變換鐵捲門之遙控器，
      以致原告丁○○無法進入系爭建物內，已如前述。是縱該
      段期間內原告丁○○所有之物品仍放置在系爭建物內，亦
      係可歸責於被告之事由所致，被告亦不得據此而主張免負
      損害賠償之責任。
    5.綜上，原告甲○○因無法使用167 之2 地號土地所受損害
      金額為2,759 元，原告丁○○因無法使用系爭建物所受損
      害金額為79,170元。
  (三)、有關原告丁○○主張被告毀損其建物結構，並毀損丟棄其
      所有物品部分：
    1.按當事人主張有利於己之事實者，就其事實有舉證之責任
      ，民事訴訟法第277 條前段定有明文。所謂舉證，係指就
      爭訟事實提出足供法院對其所主張者為有利認定之證據而
      言，若所舉證據，不能對其爭訟事實為相當之證明，自無
      從認定其主張為真正。又主張法律關係存在之當事人，就
      該法律關係發生所須具備之要件，應先負舉證之責任，原
      告就其主張之事實，不舉證證明者，被告本無須就其抗辯
      之事實，負舉證之責任，縱令被告就其抗辯事實不能舉證
      ，或其所舉證據尚有疵累，亦應駁回原告之請求，此為舉
      證責任分擔之原則，最高法院著有17年上字第917 號判例
      可資參照。
    2.本件原告丁○○主張被告破壞其房屋之結構，並毀損丟棄
      其所有物品等情，為被告所否認，依上開說明，即應由原
      告丁○○負舉證之責任。原告丁○○雖舉出刑事勘驗筆錄
      為證（見本院卷第53-76 頁），惟該筆錄只是記載承審法
      官與兩造、地政機關測量員於97年7 月10日進入系爭建物
      內所看見之情形而已，無法證明原告丁○○所指建物結構
      及物品遭毀損遺失之情形係何人所為？尚難據此為有利於
      原告丁○○之認定。更何況從96年9 月7 日點交之日起至
      被告於96年9 月27日更換遙控器之日止，有長達20日期間
      原告丁○○是得自由進出系爭建物，故僅憑刑事勘驗筆錄
      之記載，實無法證明被告確有為筆錄內所載毀損遺失之行
      為。此外，原告丁○○復未提出其他證據證明，依上說明
      ，即無從認定原告丁○○此部分之主張為真正，則原告丁
      ○○請求被告賠償其建物及物品遭毀損丟棄之損害部分，
      洵屬無據。
  (四)、從而，原告依據侵權行為之法律關係，請求被告給付原告
      甲○○2,759 元、給付原告丁○○79,170元，為有理由，
      應予准許。原告逾此金額之請求，則無理由，應予駁回。
五、本判決原告勝訴部分，原告雖陳明願供擔保，聲請宣告假執
    行，惟依民事訴訟法第389 條第1 項第5 款「所命給付之金
    額或價額未逾新臺幣五十萬元之判決，法院應依職權宣告假
    執行」之規定，仍應由本院就原告上開勝訴部分依職權宣告
    假執行。原告其餘假執行之聲請，因其訴遭駁回而失所附麗
    ，應併予駁回。
六、本件事證已臻明確，兩造其餘攻擊防禦方法及所提之證據，
    核與判決結果不生影響，不另論述，併予敘明。
七、訴訟費用負擔之依據：民事訴訟法第79條。
中    華    民    國    98    年    10    月    28    日
                  民事第一庭        法  官  蔡碧蓉
如對本判決上訴，須於判決送達後20日內向本院提出上訴狀。
中    華    民    國    98    年    10    月    29    日
                                    書記官  蘇靜怡


司法院資訊處製作；財團法人民間司法改革基金會備份。
